臺灣高等法院民事判決
107年度重上字第738號
上  訴  人  王秀嘉  
輔  助  人  王堯弘  
訴訟代理人  廖克明律師
            楊宗儒律師
複 代理 人  黃詠劭律師
上  訴  人  王挺光  
訴訟代理人  李明諭律師
            陳逸華律師
被 上訴 人  王仁平  
訴訟代理人  洪維煌律師
上列當事人間請求損害賠償等事件，上訴人對於中華民國107年8
月13日臺灣臺北地方法院106年度重訴字第1242號第一審判決提
起上訴，本院於109年9月15日言詞辯論終結，判決如下：
    主      文
原判決關於命上訴人王秀嘉給付逾新臺幣陸仟零玖拾萬參仟肆佰
肆拾伍元本息，及該部分假執行之宣告，暨訴訟費用之裁判(除
確定部分外)均廢棄。
上開廢棄部分，被上訴人在第一審之訴及假執行之聲請均駁回。
其餘上訴駁回。
第一審(除確定部分外)、第二審訴訟費用由上訴人王秀嘉、王挺
光負擔千分之五二五，上訴人王秀嘉負擔千分之四六九，餘由被
上訴人負擔。
    事實及理由
一、被上訴人主張：
  ㈠伊與上訴人王秀嘉(下稱王秀嘉)於民國67年11月3日簽立合夥
    購地契約，合夥購買○○縣○○鄉（現改為○○市○○區○○地段○○段
    ○○○段000000○000000○000000○000000○0000000○○地段地號為
    ○○段000、000、000、000-0，下稱系爭宋屋段土地）土地，
    合夥比例為伊占3/10，王秀嘉占7/10，並約定均暫以王秀嘉
    名義出名為登記所有權人，待日後出售或興建完成時，按各
    人合夥比例分配應得部分(下稱系爭合夥契約)。嗣王秀嘉於
    104年間將系爭宋屋段土地以2億3206萬7000元出售予創緯建
    設有限公司(下稱創緯公司)，扣除土地增值稅2406萬0159元
    、依買賣總價1/100計算之仲介費232萬0670元、土地複丈及
    代書代辦手續費1萬2000元，實得價款2億0567萬4171元，自
    應將實得價款3/10即6170萬2251元分配予伊，惟卻違反系爭
    合夥契約約定私吞據為己有，並將名下財產移轉予他人，致
    伊求償無門，不法侵害伊之權利。伊自得擇一依系爭合夥契
    約與民法第184條第1項規定，請求王秀嘉給付6170萬2251元
    。
  ㈡伊依系爭合夥契約與民法第184條第1項規定，對王秀嘉有617
    0萬2251元之債權，王秀嘉迄今仍未給付，卻於105年6月22
    日與上訴人王挺光(下稱王挺光，與王秀嘉合稱上訴人)公證
    簽立不動產贈與契約，將附表一所示不動產(編號1之不動產
    下稱新莊副都心土地，編號2、3之不動產下稱永和永元路房
    地，編號4之不動產下稱中壢雙嶺段土地，合稱系爭不動產)
    無償贈與王挺光，並先後於同年8月15日、16日、22日以贈
    與為原因，辦理所有權移轉登記予王挺光，致無力清償伊之
    債權，則上訴人就系爭不動產之無償移轉行為，已害及伊前
    揭債權，伊自得民法第244條第1項、第4項規定，請求撤銷
    上訴人間就系爭不動產所為贈與之債權行為及所有權移轉登
    記之物權行為，並請求王挺光塗銷系爭不動產如附表一所示
    之以贈與為原因所為之所有權移轉登記。
  ㈢為此，提起本件訴訟，求為命⒈王秀嘉應給付伊6170萬2251元
    ，及自起訴狀繕本送達翌日起至清償日止，按年息5%計算之
    利息；⒉王秀嘉與王挺光就系爭不動產所為贈與之債權行為
    及所有權移轉登記之物權行為應予撤銷；⒊王挺光應將系爭
    不動產以贈與為原因所為之所有權移轉登記予以塗銷；就聲
    明第⒈項部分，願供擔保，請准宣告假執行(未繫屬本院部分
    ，不予贅述)。
二、上訴人之答辯：
  ㈠就被上訴人請求王秀嘉給付6170萬2251元部分：
    上訴人均抗辯：王秀嘉已於86年間與被上訴人約定，由王秀
    嘉以2800萬元購買被上訴人宋屋段之合夥持分3/10，合意解
    散系爭合夥契約，王秀嘉並依序於86年8月7日、同年月30日
    、同年9月5日匯款356萬元、1944萬元、567萬元至被上訴人
    指定之帳戶，結算合夥完畢。另王秀嘉於附表甲所示期日依
    被上訴人之指示匯付如附表甲「支付金額」欄所示金額，合
    計約1581萬4502元，亦可認王秀嘉確已結算購買宋屋段合夥
    持分3/10價款予被上訴人，被上訴人自不得請求王秀嘉給付
    合夥分配款6170萬2251元。縱認王秀嘉應給付被上訴人合夥
    分配款，惟王秀嘉支出之仲介費為464萬1340元，被上訴人
    僅扣除其中之232萬0670元，自應再扣除232萬0670元，另王
    秀嘉繳納81年度至104年度之地價稅共計266萬2687元，亦應
    從出售系爭宋屋段土地所得價款中扣除等語。
  ㈡就被上訴人請求撤銷系爭不動產之贈與債權行為及所有權移
    轉登記物權行為，及請求王挺光塗銷以贈與為原因所為之所
    有權移轉登記部分：
  ⒈王秀嘉不爭執其將系爭不動產贈與王挺光後，已無資力清償
    被上訴人依系爭合夥契約得對其請求之債權，有害及被上訴
    人對其之債權。
  ⒉王挺光則抗辯：王秀嘉於105年6月22日系爭不動產贈與債權
    行為作成時、同年8月15日、16日、22日移轉系爭不動產登
    記為伊所有時，尚有如附表乙所示之財產，仍有資力清償被
    上訴人依系爭合夥契約得請求之債權，並未害及被上訴人之
    債權，自不得依民法第244條第1項規定請求撤銷贈與系爭不
    動產之債權與物權行為，亦不得請求伊塗銷系爭不動產以贈
    與為原因所為之所有權移轉登記。又被上訴人於105年5月3
    日提出刑事背信告訴後未久，即知王秀嘉將系爭不動產贈與
    王挺光之事，遲至106年9月間始向原法院提起本件撤銷訴訟
    ，顯逾1年除斥期間，自不應准許。
三、原審判命㈠王秀嘉應給付被上訴人6170萬2251元，及自106年
    9月12日起至清償日止，按年息5%計算之利息。㈡王秀嘉與王
    挺光間就系爭不動產所為贈與之債權行為及所有權移轉登記
    之物權行為，均予撤銷。㈢王挺光就系爭不動產於如附表一
    所示之日期以贈與為原因所為之所有權移轉登記，應予塗銷
    ，並就判命王秀嘉給付金錢部分為准、免假執行之宣告，而
    駁回被上訴人其餘之訴及假執行之聲請(原審判決被上訴人
    敗訴部分，未據其聲明不服，已告確定)。上訴人不服提起
    上訴，王秀嘉聲明：㈠原判決不利於王秀嘉部分廢棄。㈡上開
    廢棄部分，被上訴人在第一審之訴及假執行之聲請均駁回。
    王挺光聲明：㈠原判決不利於王挺光部分廢棄。㈡上開廢棄部
    分，被上訴人在第一審之訴駁回。被上訴人則答辯聲明：上
    訴駁回。
四、兩造不爭執之事項：（本院卷一第177至178頁）
  ㈠被上訴人於67年11月3日與王秀嘉簽立系爭合夥契約，購買系
    爭宋屋段及○○縣○○市（現改名為○○市○○區）過嶺段000-0、0
    00-00、000-00、000-00、000-00地號土地（下稱過嶺段土
    地），約定就系爭宋屋段土地所占合夥比例依序為3/10、7/
    10，就過嶺段土地所占合夥比例均為1/2，並約定系爭宋屋
    段土地暫登記為王秀嘉所有，待日後出售或興建完成，再各
    按合夥比例分回應得部分或價金，有系爭合夥契約、不動產
    買賣契約書、土地分割合約書、同意書可佐（見原審調字卷
    第9頁、第20至24頁）。
　㈡王秀嘉於104年10月6日以買賣總價2億3206萬7000元售出系爭
    宋屋段土地，有王秀嘉於104年10月6日簽立之不動產買賣契
    約書、買方於同日開立之1000萬元簽約款支票、買賣雙方與
    第一商業銀行簽立之不動產買賣價金信託契約書、信託財產
    結算報告確認書可稽（見原審卷一第66至74頁、第199至206
    頁）。
  ㈢王秀嘉於105年6月22日與王挺光公證簽立不動產贈與契約，
    將系爭不動產無償贈與王挺光，並先後於同年8月15日、16
    日、22日以贈與為原因辦理所有權移轉登記予王挺光，有動
    產贈與契約書暨公證書、系爭不動產登記謄本可稽（見原審
    卷一第40至45頁）。
五、本院判斷：
  ㈠被上訴人請求王秀嘉給付6170萬2251元部分：
  ⒈經查，被上訴人主張其與王秀嘉於67年簽訂系爭合夥契約 ，
    約定其就系爭宋屋段土地所占合夥比例為3/10，王秀嘉於10
    4年間將系爭宋屋段土地以2億3206萬7000元出售予創緯公司
    等情，已據提出系爭合夥契約、土地登記謄本、信託財產結
    算報告確認書、面額1000萬元之簽約款支票、不動產買賣契
    約書、不動產買賣價金信託契約書為證（見原審調字卷第9
    至19頁，原審卷一第66至74頁、第199至206頁），且為上訴
    人所不爭執，自堪信為真實。
  ⒉次查，王秀嘉出售系爭宋屋段所得款項，①被上訴人同意扣除
    土地增值稅2406萬0159元、仲介費232萬0670元、土地複丈
    及代書代辦手續費1萬2000元；②王秀嘉抗辯其曾繳納81年度
    至104年度之地價稅共計266萬2687元，有歷年地價稅課稅明
    細表為證(見原審卷一第222至239頁)，且王秀嘉於該段期間
    既登記為系爭宋屋段土地之所有權人，而為地價稅之納稅義
    務人，系爭宋屋段土地既無欠繳該段期間地價稅之紀錄，復
    查無有他人代繳地價稅之情，則王秀嘉抗辯該段期間地價稅
    均其繳納完訖，尚與常情相符，上開地價稅核屬王秀嘉處理
    合夥事務支出之必要費用，自應予扣除，被上訴人雖主張上
    開地價稅可能係由家族財產繳納，不得扣除云云，惟未舉證
    以實其說，顯不足採；③王秀嘉雖抗辯其支付之仲介費為464
    萬1340元云云，惟就超過232萬0670元部分未舉證以實其說
    ，自難採信。據此計算，王秀嘉出售系爭宋屋段土地實際所
    得為2億0301萬1484元【計算式：000000000－00000000－0000
    000－00000－0000000＝000000000】。則被上訴人自得依系爭
    合夥契約請求王秀嘉給付系爭宋屋段土地實際出售所得之3/
    10即6090萬3445元【計算式：000000000×0.3＝00000000.2，
    元以下四捨五入】。
  ⒊上訴人雖抗辯：王秀嘉已於86年間與被上訴人約定，由王秀
    嘉以2800萬元購買被上訴人宋屋段之合夥持分3/10，而合意
    解散系爭合夥契約，王秀嘉並依序於86年8月7日、同年月30
    日、同年9月5日匯款356萬元、1944萬元、567萬元至被上訴
    人指定之帳戶，而結算合夥完畢云云，並提出王秀嘉臺灣銀
    行連城分行歷史存款明細查詢表為憑（見本院卷一第55頁)
    。惟被上訴人否認有以2800萬元出售其系爭宋屋段合夥持分
    3/10予王秀嘉而解散系爭合夥契約之合意，且上訴人所提上
    開歷史存款明細查詢表僅能得知王秀嘉帳戶於上開期日有上
    開金額之支出，惟無受款人之記載，被上訴人亦否認曾收受
    上開款項，則王秀嘉主張其匯付上開款項予被上訴人作為合
    夥之結算云云，顯不足採。
  ⒋上訴人另主張：王秀嘉於附表甲所示時間依被上訴人之指示
    匯付如附表甲「支付金額」欄所示之金額，合計約1581萬45
    02元，其餘資料雖年代久遠未找到，然仍可認王秀嘉確已結
    算購買宋屋段合夥持分3/10之價款予被上訴人云云，並提出
    匯款資料為憑(見本院卷一第135至151頁)。惟查，上開匯款
    之受款人均非被上訴人，且匯款之原因記載為「贍家匯款」
    (見本院卷一第141至151頁），尚無從據以認定王秀嘉曾給
    付被上訴人結算合夥款項。況依王秀嘉所辯，其於86年間即
    應給付被上訴人2800萬元，惟依附表甲所載，王秀嘉於距其
    主張解散系爭合夥之86年間近8年後之94年5月16日前，僅匯
    款120萬元，衡諸常情，茍系爭合夥契約已於86年解散，被
    上訴人豈有容許王秀嘉於8年間僅給付結算合夥款項4.29%【
    120/2800=0.042857，小數四位以下四捨五入】之理。再者
    ，附表甲金額總計僅1581萬4502元，未達王秀嘉所抗辯解散
    系爭合夥契約應給付予被上訴人之2800萬元，苟王秀嘉確以
    2800萬元與被上訴人結算解散系爭合夥契約應給付予被上訴
    人之款項，豈有自86年迄今已歷近23年仍未付清之理。則上
    訴人上開所辯，亦不足採。  
  ⒌綜上，被上訴人依系爭合夥契約請求王秀嘉給付6090萬3445
    元及法定遲延利息，為有理由，應予准許，逾此之請求，即
    屬無據，不應准許。又本院既依系爭合夥契約之法律關係判
    准被上訴人之請求，則其另依侵權行為之法律關係為請求部
    分，即無審究之必要，附此敘明。
  ㈡被上訴人請求撤銷系爭不動產之贈與債權行為及所有權移轉
    登記物權行為，及請求王挺光塗銷以贈與為原因所為之所有
    權移轉登記部分：
  ⒈按「債務人所為之無償行為，有害及債權者，債權人得聲請
    法院撤銷之。債權人依第1項或第2項之規定聲請法院撤銷時
    ，得並聲請命受益人或轉得人回復原狀。但轉得人於轉得時
    不知有撤銷原因者，不在此限。」民法第244條第1項、第4
    項定有明文。次按債務人之財產是否足以清償債務，並非純
    以資產為準，而係以資產淨值為斷，所謂資產淨值乃總資產
    與總負債之差額，即總資產扣除總負債，資產淨值如為負數
    ，則代表債務人已無法全額清償其債務，如仍為無償行為，
    自屬有害及債權。  
  ⒉查被上訴人主張：王秀嘉於105年6月22日與王挺光公證簽立
    不動產贈與契約，將系爭不動產無償贈與王挺光，並先後於
    同年8月15日、16日、22日以贈與為原因，辦理所有權移轉
    登記予王挺光等情，有不動產贈與契約書暨公證書、系爭不
    動產登記謄本足憑（見原審卷一第40至45頁），已據上訴人
    所不爭執，堪信為真。王秀嘉自認其於贈與王秀嘉系爭不動
    產後，已無資力清償被上訴人6090萬3445元(見本院卷三第2
    78、344頁)，則被上訴人主張王秀嘉將系爭不動產贈與王挺
    光，有害及被上訴人依系爭合夥契約得向王秀嘉請求之6090
    萬3445元債權，即非無據。
  ⒊王挺光雖抗辯：王秀嘉於105年6月22日系爭不動產贈與債權
    行為作成時、同年8月15日、16日、22日系爭不動產登記為
    伊所有時，尚有如附表乙所示之財產，仍有資力清償被上訴
    人依系爭合夥契約得請求之債權，並未害及被上訴人之債權
    云云，並提出附表乙編號1至15「卷證頁碼」欄所示之證據
    為憑。惟查：
    ⑴王秀嘉於105年6月22日為贈與債權行為時預計清償被上訴
      人債權之資產：
    ①被上訴人於105年5月3日對王秀嘉提起刑事背信告訴，有刑
      事告訴狀足憑(見原審調字卷第28頁)，王秀嘉旋於同年6
      月22日將系爭不動產贈與王挺光，並依序於同年8月15日
      、16日、22日將新莊副都心土地、永和永元路房地、中壢
      雙嶺段土地所有權移轉予王挺光，而王秀嘉於105年6月22
      日系爭不動產贈與契約債權行為作成後，至同年8月15日
      移轉新莊副都心土地前，積極財產仍不斷減少，減少原因
      或係繳納105年6月22日前發生之稅賦，或係負擔贈與系爭
      不動產所需稅賦與費用，或係已預計借貸予他人，而排除
      用以清償被上訴人債權之用。是評價王秀嘉於105年6月22
      日公證簽訂不動產贈與契約書時有無害及被上訴人之債權
      ，自須以贈與系爭不動產債權行為作成時，至首次為贈與
      系爭不動產物權行為時，其積極財產是否足以清償被上訴
      人依系爭合夥契約得請求之6090萬3445元債權，綜合評價
      ，以避免債務人藉由債權行為與移轉登記物權行為之時間
      差，不斷減少財產，而仍僅以債權行為作成時，形式上存
      在之積極資產為判斷是否侵害債權，致債務人以債權行為
      作成在前為由，於資產其後實際上不敷清償時，仍以「履
      行先前完成之債權行為」為由，移轉其財產，而得以脫免
      民法第244條第1項之規範。
    ②王挺光雖抗辯王秀嘉對訴外人王武洲、陳惠娟有1100萬元
      之借款債權云云，並提出附表乙編號11「卷證頁碼」欄所
      示之證據為憑。惟查，臺灣新北地方法院(下稱新北地院)
      107年度重訴字第82號判決固判命王武洲、陳惠娟給付王
      秀嘉1100萬元(即王武洲、陳惠娟各給付王秀嘉550萬元）
      ，然新北地院判命陳惠娟給付部分，業經本院以107年度
      重上字第611號判決廢棄，改判駁回王秀嘉此部分之訴，
      有判決與查詢主文結果表可證(見本院卷一第67、327頁)
      ，且王秀嘉亦與王武洲簽訂和解書，約定王武洲應給付王
      秀嘉550萬元，及自107年3月14日起按週年利率5%計算之
      利息，王秀嘉則抛棄其餘請求權，有和解書可證(見本院
      卷三第71、73頁）。則王秀嘉對王武洲之借款債權僅應列
      計550萬元。
    ③王挺光雖未列其向王秀嘉所借1700萬元借款，為王秀嘉贈
      與系爭不動產債權行為作成時之減項。惟查，王秀嘉於10
      5年8月15日首次為贈與系爭不動產物權行為前，即已於同
      年7月5日前交付王挺光1700萬元之借款，有經公證之金錢
      借貸契約足憑(見本院卷一第77至79頁)。雖王秀嘉存款減
      少之同時，其對王挺光之債權亦隨之增加，但債權之價值
      不能與存款等量其觀，尚需評價該債權之清償期、債務人
      之償債能力、是否須提列呆帳等因素綜合判斷。查依前揭
      金錢借貸契約之記載，王挺光於110年7月4日始負返還借
      款之責任(見本院卷一第79頁)，則上開1700萬元借款債權
      自不得計入王秀嘉自105年6月22日起至同年8月15日間得
      清償被上訴人債權之積極財產範圍。縱認王挺光願拋棄期
      限利益提前清償，然被上訴人於106年假扣押查封王挺光
      之財產時，僅扣得板信銀行新莊分行存款1141萬4070元，
      已據王挺光具狀陳述甚明(見本院卷三第214頁)，亦有558
      萬5930元【計算式：00000000－00000000＝0000000】應提
      列為呆帳損失，則斟酌王秀嘉之資產時，應就其對王挺光
      之債權列計-0000000元之呆帳損失（如附表丙編號12所示
      ）。
    ④王秀嘉抗辯其因贈與系爭不動產支出贈與稅1038萬5896元
      ，支出系爭不動產土地增值稅、契稅1631萬9869元，有存
      摺、贈與稅繳款書及贈與稅繳清證明書、土地增值稅繳款
      書、契稅繳款書足憑(見原審卷一第48、50頁，本院卷三
      第111、115頁)，堪信為真。上開稅賦及費用因王秀嘉為
      贈與系爭不動產債權行為時即已發生，且必須於為贈與系
      爭不動產之物權行為前先予繳納，始得辦理所有權移轉登
      記，依會計上之權責基礎，應列為王秀嘉贈與系爭不動產
      債權行為之必要費用與支出，自應從王秀嘉之積極財產中
      扣除。
    ⑤王秀嘉抗辯其於105年6月18日贈與訴外人王貞元、王柏智
      、王瑞福○○市○○區○○段000地號土地、同市區○○路000號00
      樓房屋(下合稱中和路房地)，於同年9月8日繳納贈與稅10
      7萬5952元等情，有贈與稅繳清證明書足憑(見原審卷一第
      162頁)，堪信為真。上開贈與稅雖於同年9月8日始繳納，
      然贈與期日為105年6月18日，上開贈與稅債務於贈與時即
      已發生與存在，亦應從王秀嘉之積極財產中扣除。  
    ⑥綜上，王秀嘉於105年6月22日為贈與系爭不動產債權行為
      ，至同年8月15日首次為贈與系爭不動產物權行為，如王
      挺光願提前清償1700萬元借款，經提列負558萬5930元之
      呆帳損失，與扣除附表丙編號16至18所示已發生之稅賦與
      費用，並減列附表丙編號11對王武洲之借款債權為550萬
      元後，王秀嘉預估用以清償被上訴人債權之財產僅有5970
      萬0723元【計算式詳附表丙】，顯不足清償被上訴人依系
      爭合夥契約得請求之6090萬3445元。堪認上訴人間贈與系
      爭不動產之債權行為有害被上訴人之債權。
    ⑵王秀嘉於105年8月15日及其後為移轉系爭不動產物權行為
      時財產狀況：      
    ①查附表丁編號11所示王秀嘉對王武洲之借款債權，僅應列
      計為550萬元。又附表丁編號12所示王秀嘉對王挺光之借
      款債權，被上訴人於假扣押程序僅扣得1141萬4070元，王
      挺光如願提前清償，應自王秀嘉之積極財產扣除558萬593
      0元之呆帳損失，僅能列計借款債權1141萬4070元，如王
      挺光不願提前清償，則王秀嘉可供清償被上訴人之積極財
      產不得列計此筆借款債權。另附表丁編號18所示贈與稅10
      7萬5952元，係上訴人為贈與系爭不動產債權行為時即已
      發生，亦應自王秀嘉之積極財產中扣除，業經本院認定如
      前。
    ②按贈與物之權利未移轉前，贈與人得撤銷其贈與。其一部
      已移轉者，得就其未移轉之部分撤銷之。前項規定，於經
      公證之贈與，或為履行道德上義務而為贈與者，不適用之
      。民法第408條定有明文。查王秀嘉於105年6月22日與王
      挺光公證簽立不動產贈與契約 ，將系爭不動產無償贈與
      王挺光，依上說明，王秀嘉依上開贈與契約負有移轉系爭
      不動產予王挺光之義務，且不得撤銷，則系爭不動產價值
      於105年8月15日時，亦不得列入王秀嘉得清償對債權人所
      負債務之積極財產範圍。且被上訴人提起本件撤銷訴訟，
      即意在爭執王秀嘉之財產於扣除系爭不動產後是否有害及
      債權，自更不得將系爭不動產列為王秀嘉之積極財產。
    ③採以王挺光願提前清償1700萬元為前提此一對上訴人較有
      利之方式計算，王秀嘉於105年8月15日得用以清償被上訴
      人債權之積極財產僅為 5514萬4321元【計算式詳附表丁
      】，已不足清償被上訴人依系爭合夥契約得請求之6090萬
      3445元債權，顯屬有害被上訴人之債權。則王秀嘉於105
      年8月15日、同年月16日、同年月22日依序將新莊副都心
      土地、永和永元路房地、中壢雙嶺段土地以贈與為原因，
      移轉所有權登記於王挺光名下之物權行為，亦屬詐害被上
      訴人債權之行為。
  ⒋王挺光雖抗辯：被上訴人於105年5月3日提出刑事背信告訴後
    未久，即知王秀嘉將系爭不動產贈與王挺光之事，遲至106
    年9月間始向原法院訴請上開贈與之債權與物權行為，及請
    求王挺光塗銷就系爭不動產以贈與為原因所為之所有權移轉
    登記，顯逾1年之除斥期間云云。惟被上訴人提出刑事告訴
    與其是否知悉有民法第244條之撤銷原因係屬二事。且觀諸
    被上訴人申請系爭不動產登記謄本日期為106年4月25日、同
    年5月17、19、31日，有土地與建物登記謄本足憑（見原審
    調字卷第31至46頁)，堪信被上訴人主張其於106年4、5月申
    請系爭不動產登記謄本始知上開贈與等情，係屬真實，上訴
    人復未舉證證明被上訴人於其查詢系爭不動產登記情形前即
    知有撤銷原因，則被上訴人於106年8月31日提起本件訴訟，
    並未逾1年之除斥期間。王挺光上開所辯，洵無可取。
  ⒌綜上所述，王秀嘉於105年6月22日將系爭不動產無償讓與王
    挺光後，其財產已不足清償被上訴人依系爭合夥契約得請求
    之6090萬3445元債權，有害被上訴人之債權，被上訴人自得
    依民法第244條第1項規定，請求撤銷上訴人間就系爭不動產
    所為贈與之債權行為及所有權移轉登記之物權行為，並依同
    法第4項規定，請求王挺光塗銷就系爭不動產以贈與為原因
    所為之所有權移轉登記。 
六、從而，被上訴人依系爭合夥契約、民法第244條第1項、第4
    項規定，請求㈠王秀嘉給付被上訴人6090萬3445元，及自起
    訴狀繕本送達翌日即106年9月12日(見原審調字卷第50頁)起
    至清償日止，按年息5%計算之利息，㈡撤銷王秀嘉與王挺光
    間就系爭不動產所為贈與之債權行為及所有權移轉登記之物
    權行為，㈢王挺光應塗銷就系爭不動產以贈與為原因所為之
    所有權移轉登記，洵屬有據，應予准許；逾此之請求，為無
    理由，應予駁回。原審就超過上開應予准許部分，為王秀嘉
    敗訴之判決，自有未洽，王秀嘉上訴意旨指摘原判決此部分
    不當，求予廢棄改判，為有理由，爰由本院廢棄改判如主文
    第二項所示。至於上開應准許部分，原審為上訴人敗訴之判
    決，並無不合。上訴人仍執陳詞，指摘原判決此部分不當，
    求予廢棄改判，為無理由，應駁回其上訴。
七、本件事證已臻明確，兩造其餘之攻擊或防禦方法及所用之證
    據，經本院斟酌後，認為均不足以影響本判決之結果，爰不
    逐一論列，併此敘明。
八、據上論結，本件上訴為一部有理由、一部無理由，依民事訴
    訟法第450條、第449條第1項、第79條、第85條第1項前段，
    判決如主文。
中　　華　　民　　國　　109 　年　　9 　　月　　29　　日
                  民事第三庭    
                      審判長法  官  王怡雯
                            法  官  朱美璘
                            法  官  何君豪
正本係照原本作成。
被上訴人不得上訴。
上訴人如不服本判決，應於收受送達後20日內向本院提出上訴書
狀，其未表明上訴理由者，應於提出上訴後20日內向本院補提理
由書狀（均須按他造當事人之人數附繕本）上訴時應提出委任律
師或具有律師資格之人之委任狀；委任有律師資格者，另應附具
律師資格證書及釋明委任人與受任人有民事訴訟法第466 條之1
第1項但書或第2項（詳附註）所定關係之釋明文書影本。如委任
律師提起上訴者，應一併繳納上訴審裁判費。
中　　華　　民　　國　　109 　年　　9 　　月　　30　　日

  　　　　　　　　　　　　　書記官  陳奕伃
附註：
民事訴訟法第466條之1（第1項、第2項）：
對於第二審判決上訴，上訴人應委任律師為訴訟代理人。但上訴
人或其法定代理人具有律師資格者，不在此限。
上訴人之配偶、三親等內之血親、二親等內之姻親，或上訴人為
法人、中央或地方機關時，其所屬專任人員具有律師資格並經法
院認為適當者，亦得為第三審訴訟代理人。